【裁判字號】    99,上易,1297
【裁判日期】    991012
【裁判案由】    妨害名譽
【裁判全文】
臺灣高等法院臺中分院刑事判決        99年度上易字第1297號
上  訴  人  臺灣臺中地方法院檢察署檢察官
被      告  乙○○
上列上訴人因被告妨害名譽案件，不服臺灣臺中地方法院99年度
易字第2287號中華民國99年8月27日第一審判決（起訴案號：臺
灣臺中地方法院檢察署99年度偵字第11228號），提起上訴，本
院判決如下：
    主  文
上訴駁回。
    理  由
一、按依刑事訴訟法第350條、第361條、第362條、第367條規定
    ，不服地方法院之第一審判決而上訴者，須提出上訴書狀，
    並應敘述具體理由，為上訴必備之程式；其所提出之書狀未
    敘述上訴理由，或僅曾以言詞陳述上訴理由者，均應於上訴
    期間屆滿後20日內補提理由書於第一審法院。第一審法院經
    形式審查，認逾期未補提上訴理由者，應定期間先命補正；
    逾期未補正者，為上訴不合法律上之程式，應以裁定駁回。
    倘已提出上訴理由，但所提非屬具體理由者，則由第二審法
    院以上訴不合法律上之程式，判決駁回。而所謂具體理由，
    必係依據卷內既有訴訟資料或提出新事證，指摘或表明第一
    審判決有何採證認事、用法或量刑等足以影響判決本旨之不
    當或違法，而構成應予撤銷之具體事由，始克當之（例如：
    依憑證據法則具體指出所採證據何以不具證據能力，或依憑
    卷證資料，明確指出所為證據證明力之判斷如何違背經驗、
    論理法則）；倘僅泛言原判決認定事實錯誤、違背法令、量
    刑失之過重或輕縱，而未依上揭意旨指出具體事由，或形式
    上雖已指出具體事由，然該事由縱使屬實，亦不足以認為原
    判決有何不當或違法者（例如：對不具有調查必要性之證據
    ，法院未依聲請調查亦未說明理由，或援用證據不當，但除
    去該證據仍應為同一事實之認定），皆難謂係具體理由，俾
    與第二審上訴制度旨在請求第二審法院撤銷、變更第一審不
    當或違法之判決，以實現個案救濟之立法目的相契合，並節
    制濫行上訴（最高法院97年度臺上字第892號判決意旨可資
    參照）。又理由是否具體，則屬第二審法院審查之範圍，不
    在命補正之列，亦即上訴書狀已記載理由，並有具體之敘述
    時，其上訴既屬合法，第二審法院固應就其理由之是否可取
    ，為實體之審理及判斷；如認其上訴書狀雖記載理由，但並
    未具體敘述時，則無須再命補正，可逕認其上訴不合法，以
    判決駁回之，此有最高法院97年度臺上字第1281號判決意旨
    可參。
二、本案檢察官不服原審判決，並依告訴人之請求提起上訴，其
    上訴理由略謂：本案被告與告訴人甲○○、丙○○間，先前
    具有姻親關係，且被告明知告訴人丙○○係中度精神障礙之
    人，竟於告訴人丙○○及甲○○所架設，不特定多數人均得
    以共見共聞之部落格留言板上，以不堪入目之侮辱性文字，
    損害告訴人丙○○及甲○○之名譽，且未以誠懇之態度對告
    訴人甲○○、丙○○表示歉意，復未賠償告訴人甲○○、丙
    ○○之損失。惟原審並未審酌被告與告訴人丙○○及甲○○
    問之關係，亦未審酌被告對告訴人丙○○所為之犯行因而使
    告訴人丙○○受有鉅大之損害，竟僅對被告量處有期徒刑3
    月，與檢察官「請求鈞院科以妥適刑期」之期待有所落差。
    原審判決對被告之量刑，有應予審酌之事項漏未審酌，且對
    被告之量刑亦屬過輕，有違罪刑相當性原則，請求撤銷原判
    決，對被告從重量刑等語。
三、按量刑輕重係屬事實審法院得依職權自由裁量之事項，苟已
    斟酌刑法第57條各款所列情狀而未逾越法定刑度，不得遽指
    為違法，（最高法院72年度台上字第6696號、75年度台上字
    第7033 號判例要旨參照）；且在同一犯罪事實與情節，如
    別無其他加重或減輕之原因，下級審量定之刑，亦無過重或
    失輕之不當情形，則上級審法院對下級審法院之職權行使，
    原則上應予尊重（最高法院85年度台上字第2446號裁判意旨
    參照）。本件原審判決理由已詳予載明量刑之依據：「爰審
    酌被告因不滿告訴人未照顧其前妻，竟不思以平和理性之方
    式溝通處理，而於告訴人甲○○、丙○○所架設，不特定多
    數人均得以共見共聞之部落格留言板上，以侮辱性之文字，
    發表足以毀損告訴人甲○○、丙○○名譽之文章，侵害告訴
    人甲○○、丙○○二人之名譽，所為實值非難；又被告於犯
    罪後雖坦承犯行，惟並未以誠懇之態度向告訴人甲○○、丙
    ○○表示歉意，亦未賠償告訴人之名譽損失等一切情狀，量
    處如主文所示之刑，並諭知易科罰金之折算標準」，（見原
    判決第3頁以下），本院從形式上觀察，認原審法院已就刑
    法第57條揭示之各種量刑條件妥為斟酌，符合「罪當其罰」
    之原則，並無濫用量刑權限之違法或失當之處。檢察官之上
    訴意旨指摘原審判決量刑過輕，惟並未依據卷內訴訟資料，
    具體指摘原審判決認事用法有何違法或不當之情形，或構成
    應予撤銷之具體事由，揆諸上開最高法院判決意旨及依「程
    序優先於實體」之刑事訴訟法原則，其上訴自屬違背法律上
    之程式，爰不經言詞辯論，駁回其上訴。
據上論結，應依刑事訴訟法第367條前段、第372條，判決如主文
。
中    華    民    國    99    年    10    月    12    日
            刑事第五庭  審判長法  官  趙  春  碧
                              法  官  賴  恭  利
                              法  官  卓  進  仕
以上正本證明與原本無異。
不得上訴。
                              書記官  郭  振  祥
中    華    民    國    99    年    10    月    12    日

司法院資訊處製作；財團法人民間司法改革基金會備份。
